臺灣臺中地方法院刑事判決
111年度易字第1855號
公  訴  人  臺灣臺中地方檢察署檢察官
被      告  陳妍安



上列被告因詐欺案件，經檢察官提起公訴（111年度偵字第30688
號），因被告於本院準備程序進行中，就被訴事實為有罪之陳述
，本院合議庭裁定由受命法官獨任進行簡式審判程序，判決如下
：
    主    文
陳妍安犯詐欺得利罪，處拘役貳拾伍日，如易科罰金，以新臺幣
壹仟元折算壹日。未扣案之犯罪所得新臺幣壹仟捌佰陸拾元沒收
，於全部或一部不能沒收或不宜執行沒收時，追徵其價額。
    犯罪事實
一、陳妍安得悉透過富胖達股份有限公司（址設臺北市○○區○○○
    路0段000號5樓，下稱富胖達公司）之foodpanda外送平台AP
    P向特約店家下單消費，如消費者收到商品後發覺收受品項
    有所遺漏，經向foodpanda外送平台客服中心反映後，富胖
    達公司會以刷退信用卡或提供消費抵用金、優惠券至消費者
    申請帳戶方式處理。陳妍安竟萌生貪念，意圖為自己不法之
    所有，基於詐欺得利之犯意，先下載foodpanda外送平台APP
    ，並以其不知情之配偶楊坤龍申辦之門號0000000000號行動
    電話及VIVZ00000000000000il.com電子郵件註冊該平台帳戶
    ，繼而綁定其申請之銀行信用卡消費，再於附表所示時間，
    使用foodpanda外送平台APP，向址設臺中市○○區○○路0段000
    號之「迷客夏烏日店」下單購買飲料，待收受外送員所送達
    之商品後，陳妍安明知所訂購之飲料均已送達且收受，仍使
    用foodpanda外送平台之客服中心依序點選「訂單問題」、
    「品項遺漏」，再選擇「訂單中遺漏品項名稱」填載如附表
    「客訴收到品項」欄所示之品項遺漏，以此方式向富胖達公
    司之客服中心詐稱如附表「客訴收到品項」欄所示之飲料品
    項漏未送達，致富胖達公司客服人員陷於錯誤，誤以為如附
    表所示訂單有同表「客訴收到品項」欄所示之品項遺漏，而
    提供補償方案予陳妍安選擇後，給付如附表「消費者退款方
    式」所示之抵用金及優惠券至陳妍安申請之foodpanda外送
    平台APP帳戶，陳妍安因此詐得以上開抵用金、優惠券抵用
    下次於foodpanda外送平台APP消費之利益，即獲得於該平台
    APP消費時免於支付上開抵用金、優惠券之金額之商品價金
    之財產利益，使富胖達公司受有財產上之損害。嗣因迷客夏
    烏日店查覺有異，而向富胖達公司反應追查，報警處理始循
    線查悉上情。
二、案經富胖達公司委由吳詩媛告訴臺中市政府警察局刑事警察
    大隊報告臺灣臺中地方檢察署檢察官偵查起訴。
    理    由
一、本案被告陳妍安所犯，並非死刑、無期徒刑、最輕本刑為3
    年以上有期徒刑之罪，或高等法院管轄第一審之案件，其於
    本院準備程序中，就前揭被訴事實為有罪之陳述，經受命法
    官告以簡式審判程序之旨，並聽取被告及公訴人之意見後，
    本院認為適宜進行簡式審判程序，依刑事訴訟法第273條之1
    第1項、第284條之1規定，經合議庭評議後，裁定本案由受
    命法官獨任進行簡式審判程序，是本案之證據調查，依刑事
    訴訟法第273條之2規定，不受同法第159條第1項、第161條
    之2、第161條之3、第163條之1及第164條至第170條規定之
    限制，合先敘明。
二、證據名稱：
　㈠被告於本院準備程序及審理時之自白；於警詢、偵查之供述
    。
　㈡證人即偵查中告訴代理人吳詩媛於警詢、偵查時之陳述。
　㈢告訴人富胖達公司所提供訂單統計資料、被告之客訴紀錄譯
    文、客訴流程、退款及消費情形、給予迷客夏烏日店之款項
    、台灣大哥大股份有限公司資料查詢、被告配偶陳述書、迷
    客夏飲品監視器截圖照片。
三、論罪科刑：
　㈠查被告以上開方式詐得foodpanda外送平台APP之抵用金、優
    惠，使用被告得以折抵下次訂購之消費，及被告均有使用本
    案取得之優惠券等情，為被告於警詢、偵查、本院準備程序
    時坦認不諱（見偵卷第20頁、第64頁，本院卷第53頁），並
    有富胖達公司提供之退款及消費情形、被告之客訴紀錄譯文
    在卷為憑（見偵卷第131至132頁、第83至129頁），堪認附
    表「消費者退款方式」所示之抵用金及優惠券為被告所詐得
    之財產上不法利益。公訴意旨認附表「遺漏品項金額」欄所
    示退回、抵用金額即為被告所詐得之不法利益，容有誤會，
    附此敘明。再按刑法第339條第1項、第2項分別規定詐欺取
    財罪及詐欺得利罪，前者之行為客體係指財物，後者則指取
    得債權、免除債務、延期履行債務或提供勞務等財物以外之
    財產上不法利益（最高法院86年度台上字第3534號判決意旨
    參照）。被告以上開方式詐得foodpanda外送平台APP之抵用
    金、優惠券，再藉此折抵於該平台之消費金額，自屬財產上
    不法利益，依上開說明，其所為自屬詐欺得利之犯行。　　
　㈡又查，就附表所示訂單編號「b5qa-az8f」、訂單時間「0000
    -00-00 00:12:36」之部分，查證人吳詩媛於警詢時陳稱該
    部分因發現消費者係惡意，故當天的單無退款等語（見偵卷
    第49頁），核與富胖達公司提供之退款情形相符，是該部分
    經被告著手對富胖達公司客服人員施用詐術，惟因富胖達公
    司客服人員未陷於錯誤而不遂，應屬於詐欺得利未遂。是核
    被告所為，係犯刑法第339條第2項、第3項之詐欺得利既遂
    及未遂罪。公訴意旨認被告就附表所示訂單編號「b5qa-az8
    f」、訂單時間「0000-00-00 00:12:36」之部分所為已達既
    遂程度，依前開說明，尚有誤會，又因僅行為態樣之既遂、
    未遂之分，即無庸引用刑事訴訟法第300條變更起訴法條（
    最高法院101年度台上字第3805號判決意旨參照）。
　㈢再按數行為於同時同地或密切接近之時地實施，侵害同一之
    法益，各行為之獨立性極為薄弱，依一般社會健全觀念，在
    時間差距上，難以強行分開，在刑法評價上，以視為數個舉
    動之接續施行，合為包括之一行為予以評價，較為合理，則
    屬接續犯，而為包括之一罪（最高法院86年台上字第3295號
    裁判意旨參照）。被告於附表所示時間多次為詐欺得利行為
    ，係在密切接近之時間，於同一平台所為，侵害法益相同，
    各次行為之獨立性極為薄弱，依一般社會健全觀念，在時間
    差距上難以強行分開，在刑法評價上分別以視為數個舉動之
    接續施行，合為包括之一行為予以評價，較為合理，參以上
    開說明，被告於附表所示時間多次詐欺得利之行為應論以接
    續犯，評價為一詐欺得利既遂罪。
　㈣爰審酌被告不思正途賺取財物，而以上開方式詐得財產上不
    法利益，損及他人財產法益，所為實屬不該；惟念被告犯後
    終能坦承犯行，並於本院準備程序時供稱願意賠償富胖達公
    司（見本院卷第53頁），然富胖達公司無調解意願，有本院
    電話紀錄表附卷可稽（見本院卷第35頁）；並考量本案之犯
    罪情節、手法、動機、詐得利益；再參被告之前科素行，有
    其臺灣高等法院被告前案紀錄表在卷為憑；兼衡被告於本院
    審理時自陳之智識程度、職業、家庭與經濟生活狀況（見本
    院卷第64頁）等一切情狀，量處如主文所示之刑，並諭知易
    科罰金之折算標準。
四、沒收部分：
　　按犯罪所得，屬於犯罪行為人者，沒收之，刑法第38條之1
    第1項前段定有明文。查被告因上開詐欺行為所詐得如附表
    「消費者退款方式」所示抵用金及優惠券之利益，價值共計
    新臺幣1860元，核屬其犯罪所得，爰依上開規定宣告沒收及
    追徵。
據上論斷，應依刑事訴訟法第273條之1第1項、第299條第1項前
段，刑法第339條第2項、第3項、第41條第1項前段、第38條之1
第1項前段、第3項，刑法施行法第1條之1第1項，判決如主文。
本案經檢察官何宗霖提起公訴，檢察官郭姿吟到庭執行職務。
中　　華　　民　　國　　111 　年　　11　　月　　25　　日
                  刑事第九庭    法  官  張意鈞
以上正本證明與原本無異。
如不服本判決應於收受判決後20日內向本院提出上訴書狀，並應
敘述具體理由；其未敘述上訴理由者，應於上訴期間屆滿後20日
內向本院補提理由書（均須按他造當事人之人數附繕本）「切勿
逕送上級法院」。
告訴人或被害人如不服判決，應備理由具狀向檢察官請求上訴，
上訴期間之計算，以檢察官收受判決正本之日起算。
                                書記官  黃南穎
中　　華　　民　　國　　111 　年　　11　　月　　25　　日
附錄本案論罪科刑法條全文：
中華民國刑法第339條
（普通詐欺罪）
意圖為自己或第三人不法之所有，以詐術使人將本人或第三人之
物交付者，處5年以下有期徒刑、拘役或科或併科50萬元以下罰
金。
以前項方法得財產上不法之利益或使第三人得之者，亦同。
前二項之未遂犯罰之。
附表：
消費者手機 消費者電郵 消費者名稱 訂單編號 訂單時間（西元） 店家名稱 消費者地址 訂單品項 品項數量 品項金額 訂單備註 客訴收到品項 遺漏品項金額 消費者退款方式 退款時間（西元） 000000000 vivZ00000000000000il.com 寶寶羊 b5qa-b206 0000-00-00 00:06:17 迷客夏Milkshop(台中烏日店) 台中市○○○路000號2樓之3 冬瓜麥茶 1 45 放管理室 品項遺漏手炒黑糖鮮奶+芋園L x1 110 Wallet退款110元+優惠券40元vprhyxa7(已使用) 　 0000-00-00 00:29 000000000 vivZ00000000000000il.com 寶寶羊  0000-00-00 00:06:17 迷客夏Milkshop(台中烏日店) 台中市○○○路000號2樓之3 冬瓜青茶 1 50 放管理室     000000000 vivZ00000000000000il.com 寶寶羊 b5qa-nlfr 0000-00-00 00:26:25 迷客夏Milkshop(台中烏日店) 台中市○○○路000號2樓之3 冬瓜青茶 1 50 放管理室 品項遺漏珍珠手炒黑糖鮮奶L x1 100 Wallet退款100元+優惠券40元vyudvyc8(已使用) 0000-00-00 00:04:00 000000000 vivZ00000000000000il.com 寶寶羊  0000-00-00 00:26:25 迷客夏Milkshop(台中烏日店) 台中市○○○路000號2樓之3 冬瓜檸檬 1 45 放管理室     000000000 vivZ00000000000000il.com 寶寶羊 b5qa-vzub  0000-00-00 00:18:29 迷客夏Milkshop(台中烏日店) 台中市○○○路000號2樓之3 冬瓜檸檬 1 45 放管理室 品項遺漏珍珠手炒黑糖鮮奶L x1 100 Wallet退款100元+優惠券60元vkciac6x(已使用) 0000-00-00 00:07:00 000000000 vivZ00000000000000il.com 寶寶羊  0000-00-00 00:18:29 迷客夏Milkshop(台中烏日店) 台中市○○○路000號2樓之3 白甘蔗青茶 1 65 放管理室     000000000 vivZ00000000000000il.com 寶寶羊 b5qa-lws0  0000-00-00 00:57:19 迷客夏Milkshop(台中烏日店) 台中市○○○路000號2樓之3 冬瓜麥茶 1 45 放管理室 品項遺漏珍珠手炒黑糖鮮奶L x1 100 Wallet退款100元+優惠券55元vd9h5p9i(已使用) 0000-00-00 00:46:00 000000000 vivZ00000000000000il.com 寶寶羊  0000-00-00 00:57:19 迷客夏Milkshop(台中烏日店) 台中市○○○路000號2樓之3 冬瓜檸檬 1 45 放管理室     000000000 vivZ00000000000000il.com 寶寶羊 b5qa-lw37  0000-00-00 00:37:25 迷客夏Milkshop(台中烏日店) 台中市○○○路000號2樓之3 冬瓜麥茶 1 45 放管理室 品項遺漏珍珠手炒黑糖鮮奶L x1 　 100 Wallet退款100元+優惠券55元voij5mng(已使用) 0000-00-00 00:00:00　 000000000 vivZ00000000000000il.com 寶寶羊  0000-00-00 00:37:25 迷客夏Milkshop(台中烏日店) 台中市○○○路000號2樓之3 冬瓜檸檬 1 45 放管理室     000000000 vivZ00000000000000il.com 寶寶羊 b5qa-3zgx 0000-00-00 00:17:05 迷客夏Milkshop(台中烏日店) 台中市○○○路000號2樓之3 冬瓜青茶 1 50 放管理室 品項遺漏手炒黑糖鮮奶L x1、冬瓜檸檬x1 135 優惠券190元v4stwwph(已使用) 0000-00-00 00:23:00 000000000 vivZ00000000000000il.com 寶寶羊  0000-00-00 00:17:05 迷客夏Milkshop(台中烏日店) 台中市○○○路000號2樓之3 手炒黑糖鮮奶 1 90 放管理室     000000000 vivZ00000000000000il.com 寶寶羊  0000-00-00 00:17:05 迷客夏Milkshop(台中烏日店) 台中市○○○路000號2樓之3 手炒黑糖鮮奶 1 90 放管理室     000000000 vivZ00000000000000il.com 寶寶羊 b5qa-s9jj 0000-00-00 00:40:36 迷客夏Milkshop(台中烏日店) 台中市○○○路000號2樓之3 冬瓜青茶 1 50 「無接觸送餐」服務，餐點將放置於顧客要求的指定位置，等您領去後才離開。放管理室 品項遺漏珍珠手炒黑糖鮮奶L x1 100 Wallet退款100元+優惠券50元vsb0xgl0(已使用)  000000000 vivZ00000000000000il.com 寶寶羊  0000-00-00 00:40:36 迷客夏Milkshop(台中烏日店) 台中市○○○路000號2樓之3 冬瓜檸檬 1 45 「無接觸送餐」服務，餐點將放置於顧客要求的指定位置，等您領去後才離開。放管理室     000000000 vivZ00000000000000il.com 寶寶羊 b5qa-q6s8 0000-00-00 00:10:56 迷客夏Milkshop(台中烏日店) 台中市○○○路000號2樓之3 冬瓜青茶 1 50 「無接觸送餐」服務，餐點將放置於顧客要求的指定位置，等您領去後才離開。放管理室 品項遺漏珍珠手炒黑糖鮮奶L x1、醇濃紅茶鮮豆奶L x1 160 優惠券210元v2ts54og(已使用) 0000-00-00 00:01:00 000000000 vivZ00000000000000il.com 寶寶羊 b5qa-rizu 0000-00-00 00:11:59 迷客夏Milkshop(台中烏日店) 台中市○○○路000號2樓之3 仙草凍冬瓜茶 1 40 「無接觸送餐」服務，餐點將放置於顧客要求的指定位置，等您領去後才離開。放管理室 品項遺漏珍珠手炒黑糖鮮奶L x1、冬瓜麥茶x1 145 Wallet退款145元+優惠券45元vof7yg83(已使用)　 　 000000000 vivZ00000000000000il.com 寶寶羊 b5qa-25ok 0000-00-00 00:11:25 迷客夏Milkshop(台中烏日店) 台中市○○○路000號2樓之3 冬瓜檸檬 1 45 「無接觸送餐」服務，餐點將放置於顧客要求的指定位置，等您領去後才離開。放管理室 品項遺漏珍珠手炒黑糖鮮奶L x1、冬瓜麥茶x1 145 優惠券210元vvu4fwts(已使用)　 0000-00-00 00:00:47 000000000 vivZ00000000000000il.com 寶寶羊 b5qa-52ku 0000-00-00 00:33:23 迷客夏Milkshop(台中烏日店) 台中市○○○路000號3樓之3 珍珠手炒黑糖鮮奶 1 80 「無接觸送餐」服務，餐點將放置於顧客要求的指定位置，等您領去後才離開。放管理室 品項遺漏珍珠手炒黑糖鮮奶L x1 100 優惠券150元v3ukrvpf(已使用) 0000-00-00 00:58:13 000000000 vivZ00000000000000il.com 寶寶羊  0000-00-00 00:33:23 迷客夏Milkshop(台中烏日店) 台中市○○○路000號4樓之3 大正醇香紅茶 1 30 「無接觸送餐」服務，餐點將放置於顧客要求的指定位置，等您領去後才離開。放管理室     000000000 vivZ00000000000000il.com 寶寶羊 b5qa-az8f 0000-00-00 00:12:36 迷客夏Milkshop(台中烏日店) 台中市○○○路000號5樓之3 珍珠手炒黑糖鮮奶 1 100 「無接觸送餐」服務，餐點將放置於顧客要求的指定位置，等您領去後才離開。放管理室 品項遺漏珍珠手炒黑糖鮮奶L x1、冬瓜麥茶x1 0 無退款 無退款 000000000 vivZ00000000000000il.com 寶寶羊 b5qa-az8f 0000-00-00 00:12:36 迷客夏Milkshop(台中烏日店) 台中市○○○路000號6樓之3 冬瓜麥茶 1 45 「無接觸送餐」服務，餐點將放置於顧客要求的指定位置，等您領去後才離開。放管理室     000000000 vivZ00000000000000il.com 寶寶羊 b5qa-az8f 0000-00-00 00:12:36 迷客夏Milkshop(台中烏日店) 台中市○○○路000號7樓之3 珍珠手炒黑糖鮮奶 1 80 「無接觸送餐」服務，餐點將放置於顧客要求的指定位置，等您領去後才離開。放管理室